【裁判字號】    97,小上,25
【裁判日期】    980115
【裁判案由】    損害賠償
【裁判全文】
臺灣新竹地方法院民事裁定            97年度小上字第25號
上  訴  人  甲○○
被上訴人    超級大院管理委員會
法定代理人  乙○○
上列當事人間請求損害賠償事件，上訴人對於中華民國97年8月
27日本院新竹簡易庭97年度竹北小字第343號小額訴訟事件第一
審判決提起上訴，本院裁定如下：
    主  文
上訴駁回。
第二審訴訟費用新臺幣壹仟伍佰元由上訴人負擔。
    理  由
一、按對於小額程序之第一審裁判，得上訴或抗告於管轄之地方
    法院，其審判以合議行之。對於前項第一審裁判之上訴或抗
    告，非以其違背法令為理由，不得為之。又上訴狀內應記載
    上訴理由，表明下列各款事項：(一)原判決所違背之法令及具
    體內容。(二)依訴訟資料可認為原判決有違背法令之具體事實
    。民事訴訟法第436條之24及第436條之25分別定有明文。又
    依同法第436條之32第2項準用同法第468條及第469條第1款
    至第5款之規定，判決不適用法規或適用不當者，為違背法
    令；而判決有同法第469條第1款至第5款情形之一者，為當
    然違背法令。是當事人就小額訴訟事件第一審判決提起上訴
    ，如依同法第436條之32第2項準用同法第468條之規定，以
    原審判決有不適用法規或適用法規不當為理由時，其上訴狀
    或理由書應有具體之指摘，並揭示該法規之條項或其內容；
    若係成文法以外之法則，應揭示該法則之旨趣；倘為司法院
    解釋或判例，則應揭示該判解之字號或其內容。如依同法第
    436條之32第2項準用同法第469條第1款至第5款之規定，以
    原審判決有同法第469第1款至第5款情形為理由時，其上訴
    狀或理由書，應揭示合於該條款之事實。倘上訴狀或理由書
    如未依此項方法表明，或其所表明者，顯與上開法條規定之
    情形不符時，即難認為已對原審判決之違背法令有具體之指
    摘，其上訴自難認為合法，最高法院71年臺上字第314號判
    例可資參照。
二、本件上訴人對原審小額訴訟之第一審判決提起上訴，核其上
    訴理由，無非以：依公寓大廈管理條例第36條第2、3款之規
    定，大廈管理委員會之職務包括共有及共用部分之清潔、維
    護、修繕及一般改良，暨公寓大廈及其周圍之安全及環境維
    護事項，本件被上訴人對社區地下室鐵門感應器之設置不當
    ，顯然違背上開法條所定共用部分改良之職責，爰提起本件
    上訴，並追加請求被上訴人應改善肇事處所各項設備；又依
    消費者保護法第7條 之規定，提供商品或服務者，於該商品
    或服務具有危害消費者生命、身體、健康、財產之可能者、
    應於明顯處為警告及標示，違反上開規定，致生損害於消費
    者，依同條第2 項規定，應負連帶賠償責任。查本件上訴人
    每月繳交管理費予被上訴人，人訴人等同於消費者保護法所
    定之消費者，被上訴人自應提供不具危險性之服務，惟被上
    訴人於今年7 月間，要求社區住戶必須以感應距離僅7 公分
    之感應卡，在危險的轉角處感應鐵門，依法自應有保護住戶
    之各項配套措施，但被上訴人既未設立警告標誌，又未告知
    社區住戶感應卡之感應距離過短，因此造成上訴人所駕之自
    小客車受有損害，是上訴人除得依民法第184 條之規定訴請
    被上訴人賠償外，亦得依消費者保護法第7 條之規定，請求
    被上訴人賠償其損害，詎原審未查，遽而駁回上訴人之請求
    ，即有不當，為此請求廢棄原判決，並聲明：(一)原判決廢棄
    。(二)被上訴人應賠償上訴人新台幣6,500 元，並改善肇事處
    所各項設備。(三)第一、二審訴訟費用由被上訴人負擔等語。
三、經查：
(一)上訴人之上訴聲明中，關於「被上訴人應改善肇事處所各項
    設備」部分，係上訴人於原審所未曾聲明過者。依民事訴訟
    法第436 條之27規定，當事人於小額訴訟程序之第二審程序
    ，不得為訴之變更、追加或提起反訴，是此部分上訴人所為
    之訴之追加，於法尚有不合，無從准許，先予敘明。
(二)至上訴人於提起本件上訴時，另追加主張依消費者保護法第
    7 條之規定，訴請被上訴人賠償其損害，姑不論當事人於小
    額訴訟程序之第二審程序，不得為訴之變更、追加或提起返
    訴，此為民事訴訟法第436 條之27所明定，則上訴人此部分
    所為訴之追加，亦屬於法不合，無從准許。況按消費者保護
    法第7 條第1 項固規定，從事設計、生產、製造商品或提供
    服務之企業經營者，於提供商品流通進入市場，或提供服務
    時，應確保該商品或服務，符合當時科技或專業水準可合理
    期待之安全性。惟該條所謂之「企業經營者」，依同法第1
    條規定，係指以設計、生產、製造、輸入、經銷商品或提供
    服務為營業者。查本件被上訴人係由區分所有權人選任住戶
    若干人為管理委員所設立之組織，並執行區分所有權人會議
    決議事項及公寓大廈管理維護工作，此觀公寓大廈管理條例
    第3 條第9 款之規定自明，尚非以設計、生產、製造、輸入
    、經銷商品或提供服務為營業之「企業經營者」，則其與住
    戶間當無何消費者保護法之適用，則上訴人此部分之主張，
    核屬誤解法律，自非足取。
(三)再上訴人雖主張系爭地下室鐵門感應器之設置不當，而被上
    訴人未設立警告標誌，又未告知社區住戶感應卡之感應距離
    過短，因此造成上訴人所駕之自小客車受有損害，自應依依
    民法第184 條之規定對上訴人負損害賠償責任云云。惟核其
    此部分之上訴主張，均係就第一審判決有關取捨證據、認定
    事實之職權行使而為指摘，並未具體說明第一審判決之認定
    有何不適用法規或適用法規不當之情形，並揭示該法規之條
    項或其內容，及合於民事訴訟法第469 條所列各款之事實，
    揆諸前開說明，難認上訴人對該判決之如何違背法令已有具
    體指摘，是上訴人提起本件上訴，自難認為合法。
四、綜上，上訴人提起本件上訴，與民事訴訟法第436 之27之規
    定不符，亦與民事訴訟法第468 條、第46 9條第1 款至第5
    款所定要件尚不相合，且係就原審取捨證據、認定事實之職
    權行使所為之指摘，尚難認已就原審判決有何「不適用法規
    」、「適用法規不當」或民事訴訟法第469 條第1 款至第5
    款之情形加以具體指摘，則依據首開說明，自應認其上訴為
    不合法，應予裁定駁回，併將本件訴訟費用計算如主文所示
    。
五、據上論結，依民事訴訟法第436條之32第2項、第444條第1項
    、第95條、第78條、第436條之19第1項，裁定如主文。
中    華    民    國    98    年    1     月    15    日
              民事第一庭    審判長法  官  蔡孟芳
                                  法  官  黃珮禎
                                  法  官  高敏俐
以上正本係照原本作成。
本裁定不得抗告。
中    華    民    國    98    年    1     月    15    日
                                  書記官  黎秀娟


司法院資訊處製作；財團法人民間司法改革基金會備份。
